【裁判字號】    99,訴,3217
【裁判日期】    991230
【裁判案由】    公共危險等
【裁判全文】
臺灣板橋地方法院刑事判決              99年度訴字第3217號
公  訴  人  臺灣板橋地方法院檢察署檢察官
被      告  周瑋儒
指定辯護人  本院公設辯護人吳天明
上列被告因公共危險等案件，經檢察官提起公訴（99年度偵字第
7673號），本院判決如下：
    主  文
周瑋儒攜帶兇器竊盜，處有期徒刑柒月；扣案之固定板手壹支沒
收。又放火燒燬現供人使用之住宅，未遂，處有期徒刑年柒月
；扣案之抽油器壹支、絞鐵器壹支、打火機壹個均沒收。應執行
有期徒刑肆年；扣案之固定板手壹支、抽油器壹支、絞鐵器壹支
、打火機壹個均沒收。
    事  實
一、周瑋儒係以為客戶拆除廠房為業。緣王子泉（另由檢察官偵
    辦中）基於不詳原因，於民國98年10月間，帶領周瑋儒前往
    「羿俐有限公司」（下稱羿俐公司）設於臺北縣五股鄉（現
    改制為新北市五股區○○○路14之8 號廠房兼員工宿舍，向
    周瑋儒佯稱該廠房兼員工宿舍係王子泉之兄所有，因擬結束
    經營，為圖脫免支付員工資遣費，唆使周瑋儒於行竊不特人
    之機車車牌、懸掛在周瑋儒所使用之機車上，用以掩飾身分
    後，駕駛該機車前往上址廠房兼員工宿舍放火，並承諾事後
    可由周瑋儒負責燒燬後廠房兼員工宿舍之拆除事宜。詎周瑋
    儒於受教唆後，竟因而萌生意圖為自己不法所有之犯意，於
    99年1 月14日7 時許，在臺北縣泰山鄉（現改制為新北市泰
    山區○○○路與民權路路口之騎樓下，持其所有、客觀上可
    供兇器使用之固定板手1 支，將羅文貴所有、停放在該處之
    車號6HB-398 號重型機車車牌之螺絲轉下後，竊取該車牌1
    面。得手後，將上開竊得之車牌1 面改懸掛在其不知情女友
    曾惠蘭所有之車號NR2-538 號重型機車上，並趁農曆年間，
    羿俐公司員工休假返家未住在上址廠房兼員工宿舍之機會，
    先使用其所有之抽油器1 支，從其汽車油箱內抽取汽油2 桶
    ，嗣於99年2 月14日凌晨3 時許，駕駛上開車號NR2-538 號
    重型機車（改懸掛6HB-398 號車號），並攜帶上開汽油2 桶
    及其所有之絞鐵器1 支、打火機1 個等物，前往上址廠房兼
    員工宿舍外，持其所攜帶之絞鐵器1 支破壞鋁窗後，進入該
    廠房兼員工宿舍（侵入住宅部分未據告訴），將汽油潑灑在
    四周，再使用其所攜帶之打火機1 個點燃沾有汽油之免洗筷
    進行放火，俟火勢開始延燒，立即逃離現場。幸經附近鄰居
    及時察覺，緊急通報消防隊員於同日凌晨3 時36分許到場控
    制火勢並予撲滅，始未達燒燬上址廠房兼員工宿舍之主要構
    成部分而未遂，惟仍造成其內部東側定型機有受燒碳化、燬
    壞，靠近定型機之烘乾機與傳輸帶交接處下方附近有變色燒
    損等情形（毀損部分未據告訴）。經警調閱現場監視錄影畫
    面，循線於同日22時30分許，在臺北縣板橋市（現改制為新
    北市板橋區○○○路○ 段443 巷38號3 樓查獲周瑋儒，起出
    周瑋儒上開竊得之6HB-398 號車牌1 面，並扣得周瑋儒所有
    、供其實施上揭竊盜或放火犯行所用之固定板手1 支、抽油
    器1 支、絞鐵器1 支、打火機1 個及其放火時所穿戴之牛仔
    衣1 件、牛仔褲1 件、膠質雨鞋1 雙、安全帽1 頂等物，始
    悉上情。
二、案經翌俐公司訴由臺北縣政府警察局蘆洲分局（現改制為新
    北市政府警察局蘆洲分局）報請臺灣板橋地方法院檢察署檢
    察官偵查起訴。
    理  由
一、證據能力部分：按被告以外之人於審判外之言詞或書面陳述
    ，除法律有規定者外，不得作為證據，刑事訴訟法第159 條
    第1 項固定有明文。惟被告以外之人於審判外之陳述，雖不
    符同法第159 條之1 至之4 之規定，而經當事人於審判程式
    同意作為證據，法院審酌該言詞陳述或書面陳述作成時之情
    況，認為適當者，亦得為證據；當事人、代理人或辯護人於
    法院調查證據時，知有第159 條第1 項不得為證據之情形，
    而未於言詞辯論終結前聲明異議者，視為有前項之同意，亦
    據同法第159 條之5 規定甚明。查本件被告、檢察官及辯護
    人於本院準備程序中均未就證據能力提出爭執，且迄於言詞
    辯論終結前，亦未就本院所調查之證據主張有刑事訴訟法第
    159 條第1 項不得為證據之情形，應認均已同意得作為本案
    之證據。從而，下述證據資料縱有屬傳聞證據，且不符刑事
    訴訟法第159 條之1 至之4 之規定者，經本院審酌各該證據
    資料作成時之一切客觀情況，認無不適當之情事，均認有證
    據能力，合先敘明。
二、上揭事實，迭據被告周瑋儒於警詢、偵訊及本院審理時坦承
    不諱，且有證人羅文貴於警詢時、證人曾惠蘭及翌俐公司負
    責人陳源中於警詢及偵訊時、證人王子泉於偵訊時之證述可
    憑，並有固定板手1 支、抽油器1 支、絞鐵器1 支、打火機
    1 個、牛仔衣1 件、牛仔褲1 件、膠質雨鞋1 雙、安全帽1
    頂等物扣案可資佐證，此外復有贓物認領保管單1 紙、臺北
    縣政府消防局（現改制為新北市政府消防局）火災原因調查
    報告書、內政部警政署刑事警察局測謊鑑定書各1 份、監視
    器錄影翻拍照片、現場及贓證物照片多幀附卷可稽，足認被
    告之自白與事實相符。綜上所述，本案事證明確，被告犯行
    堪予認定，應依法論科。
三、按刑法第321 條第1 項第3 款之攜帶兇器竊盜罪，係以行為
    人攜帶兇器竊盜為其加重條件，此所謂兇器，其種類並無限
    制，凡客觀上足對人之生命、身體、安全構成威脅，具有危
    險性之兇器均屬之，且祇須行竊時攜帶此種具有危險性之兇
    器為已足，並不以攜帶之初有行兇之意圖為必要，亦即行為
    人攜帶兇器有行兇之可能，客觀上具有危險性，即為已足，
    至其主觀上有無持以行兇或反抗之意思，尚非所問（最高法
    院79年台上第5253號判例、74年度第3 次刑事庭會議決議意
    旨參照）。本案被告行竊車牌時所持之扣案固定板手1 支（
    照片見偵卷第51頁），為金屬材質，其質地堅硬，有把手可
    供握取，倘持以揮刺擊打，顯足以危害人之生命、身體安全
    ，認具客觀上之危險性，自屬兇器無疑。次按放火罪既、未
    遂之區別標準，係以目的物獨立燃燒且足以變更其形體致喪
    失其效能為依據，是放火燒燬現供人使用之住宅罪，如僅室
    內家具、裝潢燒燬，其房屋重要構成部分諸如樑、柱、屋頂
    及支撐壁等尚未因燃燒結果致喪失其效用者，應成立刑法第
    173 條第3 項、第1 項放火燒燬現供人使用住宅未遂罪（最
    高法院87年台上字第1719號、79年台上字第2747號、第2656
    號判決意旨參照）。查被告已著手放火燃燒上址廠房兼員工
    宿舍，幸因搶救得宜，該廠房兼員工宿舍並未全部滅失或喪
    失其主要效用，應認尚未達燒燬既遂之結果。是核被告所為
    ，係犯刑法第321 條第1 項第3 款之攜帶兇器竊盜罪，及刑
    法第173 條第3 項、第1 項之放火燒燬現供人使用之住宅未
    遂罪。其已著手放火行為之實行，惟尚未生燒燬住宅之結果
    ，此部分為未遂犯，依刑法第25條第2 項規定，按既遂犯之
    刑減輕之。所犯上開2 罪，犯意各別，行為互殊，應予分論
    併罰。被告供稱其係受王子泉之唆使始犯上開2 罪，惟依其
    所供內容，均係被告1 人自己單獨實行竊盜、放火犯行，未
    見王子泉有何參與犯罪構成要件行為，復無跡證足認王子泉
    主觀上係出於共同犯罪之意思，難認渠2 人有共同正犯關係
    ，應認王子泉係唆使他人萌生犯罪意思之教唆犯。起訴書認
    被告就放火部分，與王子泉有共同犯意聯絡及行為分擔云云
    ，洵有未洽。爰審酌被告為圖一己私利，於受人唆使，竟枉
    顧他人財產權益及公眾安全，悍然而為本案竊盜、放火犯行
    ，甚為可惡，兼衡其犯罪之手段、所竊財物之價值、對於被
    害人造成之損害程度及自始至終均坦承犯行、犯罪後之態度
    尚稱良好等一切情狀，分別量處如主文所示之刑，並定其應
    執行刑，以示懲儆。扣案之固定板手1 支、抽油器1 支、絞
    鐵器1 支及打火機1 個，均係被告所有，其中固定板手係被
    告持以犯上開竊盜罪所用；其餘之物則係被告持以犯上開放
    火罪所用之物，咸據被告供承在卷，爰均依刑法第38條第1
    項第2 款規定宣告沒收。至於扣案之牛仔衣1 件、牛仔褲1
    件、膠質雨鞋1 雙、安全帽1 頂，固屬被告所有，惟係一般
    日常生活用物，不具任何危險性，縱未予以沒收，對於社會
    安全及犯罪預防亦應無害，經衡酌比例原則，本院認尚無沒
    收之必要，爰不併予宣告沒收，附此敘明。
據上論斷，應依刑事訴訟法第299 條第1 項前段，刑法第321 條
第1 項第3 款、第173 條第3 項、第1 項、第25條第2 項、第38
條第1 項第2 款、第51條第5 款、第9 款，判決如主文。
本案經檢察官陳旭華到庭執行職務。
中    華    民    國    99    年    12    月    30    日
                  刑事第九庭  審判長法  官  李 幼 
                                    法  官  鄭 凱 文
                                    法  官  朱 嘉 川
以上正本證明與原本無異。
如不服本判決應於收受送達後10日內向本院提出上訴書狀，並應
敘述具體理由；其未敘述上訴理由者，應於上訴期間屆滿後20日
內向本院補提理由書（均須按他造當事人之人數附繕本）「切勿
逕送上級法院」。
                                    書記官  林 伶 芳
中    華    民    國   100    年    1     月    5     日
附錄本案論罪科刑法條全文：
中華民國刑法第321條
犯竊盜罪而有左列情形之一者，處6 月以上、5 年以下有期徒刑
：
一、於夜間侵入住宅或有人居住之建築物、船艦或隱匿其內而犯
    之者。
二、毀越門扇、牆垣或其他安全設備而犯之者。
三、攜帶兇器而犯之者。
四、結夥三人以上而犯之者。
五、乘火災、水災或其他災害之際而犯之者。
六、在車站或埠頭而犯之者。
前項之未遂犯罰之。
中華民國刑法第173條
放火燒燬現供人使用之住宅或現有人所在之建築物、礦坑、火車
、電車或其他供水、陸、空公眾運輸之舟、車、航空機者，處無
期徒刑或7 年以上有期徒刑。
失火燒燬前項之物者，處1 年以下有期徒刑、拘役或5 百元以下
罰金。
第1 項之未遂犯罰之。
預備犯第1 項之罪者，處1 年以下有期徒刑、拘役或3 百元以下
罰金。

司法院資訊處製作；財團法人民間司法改革基金會備份。
